臺灣高雄地方法院刑事裁定　　　　　　 96年度交聲字第812號
原處分機關　交通部公路總局高雄區監理所
異　議　人　甲○○
上列受處分人因違反道路交通管理處罰條例案件，對於交通部公
路總局高雄區監理所民國96年9 月5 日所為之處分（原處分案號
：高監自裁字裁80 -NJ0000000 號），聲明異議，本院裁定如下
：
    主  文
原處分撤銷。
甲○○汽車駕駛人，行車速度超過規定之最高時速，處罰鍰新臺
幣貳仟肆佰元，併計違規點數壹點。
    理  由
一、異議意旨略以：伊駕駛車牌號碼E3-5425 號自用小客車，於
    民國96年2 月20日上午9 時31分許，行經高雄縣大寮鄉○○
    路高74縣2 公里處，經警以測速器照相逕行舉發，並經原處
    分機關裁處罰鍰新台幣（下同）2,400 元，然據本件照片及
    伊親至現場查看，上開舉發地點未設置測速告示牌，而依道
    路交通管理處罰條例第7 條之2 第3 項規定：行車速度超過
    規定之最高速限之違規行為，採用固定或非固定式科學儀器
    取得證據資料證明者，於一般道路須至少於100 公尺前，明
    顯標示之，是原處分機關顯有違上開規定，爰依法聲明異議
    等語。
三、按汽車駕駛人，行車速度超過規定之最高時速，處新臺幣1,
    200 元以上2,400 元以下罰鍰，併計違規點數1 點，道路交
    通管理處罰條例第40條、第63條第1 項第1 款分別定有明文
    。再依違反道路交通管理事件統一裁罰基準表規定，駕駛人
    行車速度，超過規定之最高時速20公里以上，且逾越應到案
    期限30日以上，繳納罰鍰或逕行裁決處罰者，處罰鍰2,400
    元，併記違規點數1 點。另汽車駕駛人經以科學儀器取得證
    據資料證明其行為違規，當場不能或不宜攔截製單舉發，得
    逕行舉發；對於行車速度超過規定之最高速限之違規行為，
    採用固定或非固定式科學儀器取得證據資料證明者，於一般
    道路須至少於100 公尺，於高速公路、快速公路須至少於30
    0 公尺前，明顯標示之，道路交通管理處罰條例第7 條之2
    第2 項後段第9 款、第3 項亦分別規定甚詳。
四、經查，異議人甲○○駕駛車牌號碼E3-5425 號自用小客車，
    於96年2 月20日上午9 時31分許，行經高雄縣大寮鄉○○路
    高74縣西向2 公里處，經警以測速器照相逕行舉發，原處分
    機關因而依道路交通管理處罰條例第40條之規定，裁處異議
    人罰鍰2,400 元乙節，為異議人所不爭執，復有高雄縣政府
    警察局舉發違反道路交通管理事件通知單、交通部公路總局
    高雄區○○○○○道路交通管理事件裁決書各1 份在卷可稽
    ，此部分事實堪以認定。異議人固以上揭情詞置辯，惟按道
    路交通管理處罰條例第7 條之2 第3 項規定之立法目的，不
    外表明科處違規人行政裁罰之終極目的乃在敦促駕駛人依行
    車速限駕駛，是以科學儀器採證，應由主管機關在明顯處告
    示，用以提醒駕駛人依道路限速行駛，以期在駕駛人避免受
    罰之心理下，達到依行車速限駕駛進而維護行車安全之最大
    效益，尚非謂如有違反，駕駛人超速行駛之違規行為即應不
    罰，甚為明確。則異議人以主管機關未依法設置警告標誌為
    由聲明異議，已非的論。況且，本件員警於前開時、地取締
    時，已在該路段西向2.3 公里之中央分隔島之號誌桿設置「
    前有測速照相」之顯目警告標示，此有高雄縣政府警察局96
    年10月26日高縣警交字第0960045006號函暨所附警示牌面照
    片在卷可稽，足認取締機關已依法在取締地點前300 公尺處
    （按東西向道路之里程數係自西起算，有卷附公路總局網頁
    列印單可據）設置明顯警告標示，是異議人辯稱其行車當時
    及事後返回現場再次查看均未見何警示牌云云，顯係圖卸之
    詞，要無可採。
五、綜上所述，原處分機關認異議人有上開違規，而依道路交通
    管理處罰條例第40條規定裁處罰鍰，固非無見，然漏未併依
    同條例第63條第1 項第1 款規定裁罰異議人記違規點數1 點
    之處分，其所為裁處，即有未恰。異議人向本院提出異議，
    指摘原處分不當，雖無理由，惟原處分既有可議，自應由本
    院將之撤銷，並依道路交通管理處罰條例第40條、第63條第
    1 項第1 款之規定，自為裁定如主文第2 項所示。又本件雖
    係異議人聲明異議之案件，惟原處分既有適用法條不當之情
    形，自無不利益變更禁止原則之適用，附此敘明。
據上論斷，應依道路交通案件處理辦法第20條，裁定如主文。
中　　華　　民　　國　　96　　年　　11　　月　　16　　日
                  交通法庭    法　官　蔣志宗
以上正本證明與原本無異
如不服本裁定應於送達後5 日內向本院提出抗告狀
中　　華　　民　　國　　96　　年　　11　　月　　16　　日
                     　   　　書記官　李憶如
